臺灣宜蘭地方法院刑事判決
111年度訴字第62號
公  訴  人  臺灣宜蘭地方檢察署檢察官
被      告  潘緯琳



上列被告因詐欺等案件，經檢察官提起公訴（110年度偵字第788
0號），嗣被告於準備程序中就被訴事實為有罪之陳述，經本院
合議庭裁定由受命法官獨任進行簡式審判程序，並判決如下：
    主  文
丁○○犯如附表二「罪刑」欄所示之罪，各處如附表二「罪刑」
欄所示之刑。應執行有期徒刑壹年肆月。 
    犯罪事實
一、丁○○自民國108年11月18日起，加入由王聖凱(經臺灣臺北地
    方法院通緝在案)、真實姓名年籍均不詳「摩貝密信」通訊
    軟體暱稱「重新复活」、「阿明」、「甲2」、「甲3」及其
    他真實姓名年籍不詳之成年人所組成之詐欺集團（所涉參與
    組織罪嫌部分，業據臺灣高等法院以109年度上訴字第4239
    號判決有罪確定），並擔任領取包裏及提領詐得款項之車手
    。丁○○與王聖凱、前開真實姓名不詳詐欺集團成員，意圖為
    自己不法所有，基於三人以上共同詐欺取財及掩飾或隱匿特
    定犯罪所得之去向、所在之一般洗錢犯意聯絡，由該詐欺集
    團不詳成員指示丁○○於108年11月19日中午12時18分許，前往
    臺中市○區○○路○段000○00○00號之統一超商文津門市，領取
    內裝有黃芷慧(所涉幫助詐欺罪，業經臺灣新竹地方法院以1
    09年度金訴字第68號判決確定)所申設之中華郵政股份有限
    公司（下稱郵局）帳號000-00000000000000號帳戶存摺、提
    款卡之包裹，並於同日下午1時5分許，前往臺中市○區○○街0
    00號之統一超商光大國門市，領取內裝有范仕杰所申設之郵
    局帳號000-00000000000000號存摺、提款卡之包裹(尚無被
    害人匯款)，旋即北上，將前開包裹內郵局帳戶存摺、提款
    卡(含密碼)轉交同屬詐欺集團之不詳成員。嗣該詐欺集團成
    員取得黃芷慧郵局帳戶提款卡後，分別以如附表一所示之方
    式，向附表一所示之人施用詐術，致渠等均陷於錯誤，分別
    匯款如附表一所示之款項至黃芷慧郵局帳戶內，再由王聖凱
    持黃芷慧郵局帳戶提款卡前往自動櫃員機提領一空（提領時
    間、金額均詳見附表一）。嗣因附表一所示之人發覺受騙，
    經報警處理調取自動櫃員機提款監視錄影畫面而循線查悉上
    情。
二、案經乙○○、甲○○、丙○○訴由基隆市警察局報告臺灣臺中地方
    檢察署呈請臺灣高等檢察署檢察長令轉臺灣新北地方檢察署
    、臺灣新北地方檢察署呈請臺灣高等檢察署檢察長令轉臺灣
    宜蘭地方檢察署檢察官偵查起訴。
    理  由
一、本件被告丁○○所犯之罪，均係死刑、無期徒刑、最輕本刑為
    3年以上有期徒刑以外之罪，且非高等法院管轄第一審案件
    ，被告於本院準備程序中，先就被訴事實為有罪之陳述，經
    告知簡式審判程序之旨，並聽取檢察官及被告之意見後，本
    院合議庭裁定由受命法官進行簡式審判程序，是本件之證據
    調查，依刑事訴訟法第273條之2規定，不受同法第159條第1
    項、第161條之2、第161條之3、第163條之1及第164條至第1
    70條規定之限制，合先敘明。
二、上開犯罪事實，業據被告於警詢、偵查、本院準備程序及審
    理時均坦承不諱，核與共犯王聖凱於警詢自白、證人黃芷慧
    、范仕杰於警詢、偵查之證述，以及附表一所示證人即告訴
    人乙○○、甲○○、丙○○於警詢指述等情節均大致相符，並有共
    犯王聖凱於自動櫃員機提款錄影之擷取照片，附表一所示各
    該編號告訴人之轉帳或匯款及報案資料（相關卷證名稱、出
    處均見附表一「證據名稱」欄）、LINE對話紀錄擷取照片、
    證人黃芷慧帳戶存摺、提款卡翻拍照片暨取貨資訊、證人范
    仕杰帳戶存摺、提款卡翻拍照片暨取貨資訊、證人黃芷慧帳
    戶基本資料暨歷史交易清單及職務報告等附卷可佐，足認被
    告前揭任意性自白與事實相符，應堪採信。綜上所述，本件
    事證明確，被告犯行足以認定，應予依法論科。
三、論罪科刑：
  ㈠核被告如附表一編號1至3所為，均係犯刑法第339條之4第1項
    第2款之三人以上共同詐欺取財罪及洗錢防制法第14條第1項
    之洗錢罪。
  ㈡又按共同正犯，本係互相利用，以達共同目的，並非每一階
    段行為，各共同正犯均須參與。而共同實施犯罪行為，在合
    同意思範圍以內，相互利用他人之行為，以達其犯罪之目的
    ，原不必每一階段行為均經參與，祇須分擔犯罪行為之一部
    ，即應對於全部所發生之結果共同負責（最高法院72年度台
    上字第1978、5739號判決意旨參照）；另按共同正犯之意思
    聯絡，原不以數人間直接發生者為限，即有間接之聯絡者，
    亦包括在內。如甲分別邀約乙、丙犯罪，雖乙、丙間彼此並
    無直接之聯絡，亦無礙於其為共同正犯之成立（最高法院77
    年台上字第2135號判決意旨參照）。本案被告雖未親自以前
    述詐騙手法訛詐如附表一所示之告訴人，惟係在共同犯罪意
    思之聯絡下相互分工，參與前揭犯行，自應就共同正犯間實
    行犯罪之行為共同負責。被告就犯罪事實欄所示加重詐欺取
    財、洗錢犯行，均與王聖凱、前揭詐欺集團其他不詳成員間
    有犯意之聯絡及行為之分擔，應論以共同正犯。
  ㈢被告就附表一編號1至3所示之犯行，均係以一行為，同時涉
    犯三人以上共同詐欺取財罪及洗錢罪，為異種想像競合，依
    刑法第55條規定，均應從一重之三人以上共同詐欺取財罪處
    斷。被告所犯前開三人以上共同詐欺取財罪共計3次之間，
    均犯意各別、行為互殊，應予分論併罰。
  ㈣按洗錢防制法第16條第2項規定：「犯前2條之罪，在偵查或
    審判中自白者，減輕其刑。」。又想像競合犯之處斷刑，本
    質上係「刑之合併」，其所謂從一重處斷，乃將想像競合犯
    組成之評價上數罪，合併為科刑一罪，其所對應之刑罰，亦
    合併其評價上數罪之數法定刑，而為一個處斷刑。易言之，
    想像競合犯侵害數法益者皆成立犯罪，論罪時必須輕、重罪
    併舉論述，同時宣告所犯各罪名，包括各罪有無加重、減免
    其刑之情形，亦應說明論列，量刑時併衡酌輕罪部分量刑事
    由，評價始為充足，然後依刑法第55條前段規定「從一重處
    斷」，非謂對於其餘各罪可置而不論。因此，法院決定處斷
    刑時，雖以其中最重罪名之法定刑，做為裁量之準據，惟於
    裁量其輕重時，仍應將輕罪合併評價在內（最高法院108年
    度台上字第4405、4408號判決意旨參照）。經查，被告就本
    案各次犯行，均係犯刑法第339條之4第1項第2款之三人以上
    共同詐欺取財罪及洗錢防制法第14條第1項之洗錢罪，既為
    一行為觸犯數罪名之想像競合犯，從一重論以三人以上共同
    詐欺取財罪，則應在刑法第339條之4第1項第2款之三人以上
    共同詐欺取財罪之法定刑度內，量處刑罰即足，是被告雖於
    本院審理中坦承犯行，仍無依洗錢防制法第16條第2項規定
    減輕其刑，僅依刑法第57條量刑時併予審酌減輕其刑，附此
    說明。
  ㈤審酌被告不思以正常途徑獲取所需，竟貪圖快速賺取不法錢
    財，率然加入本案詐欺集團，受該集團成員指派收受含有人
    頭帳戶提款卡之包裏，以供共犯王聖凱得持以提領附表一所
    示告訴人受詐騙匯入之款項，被告所為雖屬詐欺集團中不可
    或缺之重要環節，惟尚非係策畫或指揮犯罪之主謀，另審酌
    被告於警詢、偵查及本院審理時均坦承全部犯行，暨其自陳
    為國中畢業、入獄前從事板模工、離婚、育有一名未成年子
    女需其扶養（見本院卷第56頁）等智識程度及家庭生活經濟
    狀況等，及被告目前因另案在監執行中，致未能賠償告訴人
    所受損失，再考量蒞庭檢察官對於被告刑度所表示之意見等
    一切情狀，各量處如附表二「罪刑」欄所示之刑。另被告本
    案所犯均係加重詐欺取財罪，考量被告本案均係擔任收送人
    頭帳戶提款卡角色，各次詐欺犯罪之詐術、施詐情節亦甚類
    似，縱各次詐欺犯罪之被害對象並非相同，然犯罪類型、態
    樣、手段之同質性較高，數罪責任非難之重複程度較高，如
    以實質累加之方式定其應執行刑，處罰之程度恐將超過其犯
    罪行為之不法內涵與罪責程度，基於罪責相當之要求，併綜
    合判斷整體犯罪之非難評價、各罪間關係、法益侵害之整體
    效果，以及對被告施以矯正之必要性，爰酌定其應執行有期
    徒刑1年4月，以期相當。
四、沒收：
    按犯罪所得，屬於犯罪行為人者，沒收之；前二項之沒收，
    於全部或一部不能沒收或不宜執行沒收時，追徵其價額。刑
    法第38條之1第1項前段、第3項分別定有明文。又犯罪所得
    之沒收，以各人實際所得者為限，故二人以上共同犯罪，應
    各按其利得數額負責，至於犯罪所得之多寡，應由事實審法
    院綜合卷證資料及調查所得認定之。查被告始終供稱其收送
    包裏並未取得報酬，且卷內復無證據可資證明被告有自所屬
    詐欺集團獲取任何款項，難認被告有何犯罪所得，爰不予諭
    知沒收。
據上論斷，應依刑事訴訟法第273條之1第1項、第299條第1項前
段，判決如主文。
本案經檢察官董良造提起公訴，檢察官劉憲英到庭執行職務。
中　　華　　民　　國　　111 　年　　3 　　月　　22　　日
                  刑事第三庭法  官  游欣怡
以上正本證明與原本無異。
如不服本判決應於收受本判決後20日內向本院提出上訴書狀，並
應敘述具體理由。若未敘述理由者，應於上訴期間屆滿後20日內
向本院補提理由書狀(均須按他造當事人之人數附繕本)。
                            書記官　翁靜儀
中　　華　　民　　國　　111 　年　　3 　　月　　22　　日
附錄論罪科刑法條
中華民國刑法第339條之4
犯第339條詐欺罪而有下列情形之一者，處1 年以上7 年以下有
期徒刑，得併科100 萬元以下罰金：
一、冒用政府機關或公務員名義犯之。
二、三人以上共同犯之。
三、以廣播電視、電子通訊、網際網路或其他媒體等傳播工具，
    對公眾散布而犯之。
前項之未遂犯罰之。 
洗錢防制法第14條
有第二條各款所列洗錢行為者，處 7 年以下有期徒刑，併科新
臺幣 5 百萬元以下罰金。
前項之未遂犯罰之。
前二項情形，不得科以超過其特定犯罪所定最重本刑之刑。
附表一：
編號 告訴人  詐騙手法 匯款帳號 匯款時間 （民國） 金額 （新臺幣） 證據名稱  １ 乙○○ 詐騙集團某不詳成員於108年11月21日18時31分許假冒金管會成員致電予告訴人，佯稱告訴人先前匯出之款項使對方帳戶遭警示人頭帳戶，欲取回該筆款項須依指示操作，致告訴人陷於錯誤，於右揭時間匯款右揭金額至證人黃芷慧帳戶。 華南商業銀行 000-000000000000號帳戶 108年11月21日 21時許    28,986元 ⒈告訴人乙○○之證述（新北檢偵14645卷第75-76頁）。 ⒉告訴人乙○○之自動櫃員機交易明細表（新北檢偵14645卷第77頁）。 ⒊報案資料（新北檢偵14645卷第77頁背面-79頁）。 ⒋證人黃芷慧之證述（基隆警卷第6-8頁、新北檢偵14645卷第23-24頁）。 ⒌黃芷慧帳戶基本資料暨歷史交易清單（新北檢偵14645卷第56頁）。    臺灣銀行 000-00000000000號帳戶 同上日 21時13分許    7,080元     合作金庫商業銀行 000-0000000000000000號帳戶 同上日 21時16分許  2,998元   ２ 甲○○ 詐騙集團某不詳成員於108年11月21日19時39分許假冒網購客服人員致電予告訴人，佯稱告訴人先前取貨時簽錯欄位致造成重複扣款，欲解除重複扣款須匯款至指定帳戶，致告訴人陷於錯誤，於右揭時間匯款右揭金額至證人黃芷慧帳戶。 中國信託商業銀行 000-000000000000號帳戶 108年11月21日 21時12分許 49,985元 ⒈告訴人甲○○之證述（新北檢偵14645卷第80-81頁）。 ⒉報案資料（新北檢偵14645卷第82-83頁）。 ⒊證人黃芷慧之證述（基隆警卷第6-8頁、新北檢偵14645卷第23-24頁）。 ⒋黃芷慧帳戶基本資料暨歷史交易清單（新北檢偵14645卷第56頁）。     同上日 21時29分許 13,985元   ３ 丙○○（原名曾心宜） 詐騙集團某不詳成員於108年11月21日19時10分許假冒網購賣家致電予告訴人，佯稱因客服人員操作失誤致重複購買，欲取消須依指示匯款至指定帳戶，致告訴人陷於錯誤，於右揭時間匯款右揭金額至證人黃芷慧帳戶。 第一商業銀行 000-00000000000號帳戶 108年11月21日 20時57分許 29,985元 ⒈告訴人曾心宜之證述（新北檢偵14645卷第67-69頁）。 ⒉告訴人曾心宜之自動櫃員機交易明細表（新北檢偵14645卷第70頁）。 ⒊報案資料（新北檢偵14645卷第71頁背面-72頁、73頁背面-74頁）。 ⒋證人黃芷慧之證述（基隆警卷第6-8頁、新北檢偵14645卷第23-24頁）。 ⒌黃芷慧帳戶基本資料暨歷史交易清單（新北檢偵14645卷第56頁）。    中華郵政 000-0000000000000號帳戶 同上日 21時4分許 17,100元  

附表二：
編號 犯罪事實 罪刑 1 附表一編號1所示 丁○○犯三人以上共同詐欺取財罪，處有期徒刑壹年。 2 附表一編號2所示 丁○○犯三人以上共同詐欺取財罪，處有期徒刑壹年。 3 附表一編號3所示 丁○○犯三人以上共同詐欺取財罪，處有期徒刑壹年。